【裁判字號】    99,重上,140
【裁判日期】    990913
【裁判案由】    返還不當得利
【裁判全文】
臺灣高等法院臺中分院民事裁定  99年度重上字第140號
上  訴  人  乙○○
訴訟代理人  丙○○
追 加 被告  甲○○
上列當事人間請求返還不當得利事件，上訴人對於民國94年ll月
30日臺灣臺中地方法院86年度訴字第939號第一審判決提起上訴
，並為訴之追加，經本院裁定如下：
    主  文
追加之訴駁回。
第二審追加之訴訟費用由上訴人負檐。
    理    由
一、按訴之追加乃原告於起訴後提起新訴以合併於原訴之意。即
    原告於起訴後，追加訴之聲明、訴訟標的或當事人。惟訴之
    變更或追加，原則上應受限制，以保護被告之利益，並促訴
    訟之速結。此觀民事訴訟法第255條規定訴之追加應得被告
    之同意、請求之基礎事實同一、擴張或減縮應受判決事項之
    聲明、因情事變更以他項聲明代替最初聲明、訴訟標的對數
    人必須合一確定者及某法律關係之爭執為本案裁判之依據等
    外，不得為訴之追加，顯見得否追加端賴原告主張之內容，
    即僅原告得為訴之追加，被告則不得提起追加之訴。本件上
    訴人係原審被告，經原審原告民安瓦斯實業股份有限公司（
    以下簡稱民安公司）以上訴人依台灣高等法院81年度重上字
    第149號判決所為假執行程序，對民安公司財產為執行，並
    分配得新台幣（下同）6,900,156元，然上開判決既經廢棄
    ，並判決上訴人敗訴確定，是上訴人於上開執行程序所受清
    償，即無法律上原因而致民安公司受有損害，爰訴請返還不
    當得利6,900,156元及法定遲延利息等語。是上訴人即非本
    件一審程序之原告，而係被告，稽諸前揭說明，自不得提起
    追加被告之訴訟。況訴之追加既除經他造同意外，非請求之
    基礎事實同一、擴張或減縮應受判決事項之聲明、因情事變
    更以他項聲明代替最初聲明、訴訟標的對數人必須合一確定
    者及某法律關係之爭執為本案裁判之依據外，於二審程序不
    得為訴之追加。民事訴訟法第255條、第466條分別定有明文
    ，本件上訴人追加之被告為本案受命法官，上訴人復未為事
    實理由之陳述，顯難以想像與民安公司起訴之上開事實有何
    關連，足以符合上開要件。是上訴人追加本件被告，自不合
    法，無從准許，應予駁回。
二、據上論結，上訴人追加之訴不合法，爰依民事訴訟法第249
    條第l項第6款、第79條、第95條，裁定如主文。
中    華    民    國    99    年    9     月    13    日
                民事第六庭    審判長法  官  袁再興
                                    法  官  陳賢慧
                                    法  官  吳惠郁
以上正本係照原本作成。
如不服本裁定應於裁定送達後10日內向本院提出抗告理由狀（須
按他造人數附具繕本），並繳納抗告裁判費新台幣1,000元。
                                    書記官  周巧屏
中    華    民    國    99    年    9     月    15    日
                                                      Ｓ

司法院資訊處製作；財團法人民間司法改革基金會備份。
